臺灣臺南地方法院交通事件裁定　　　　95年度交聲字第1065號
移送機關　　交通部公路總局嘉義區監理所臺南監理站
受處分人
即異議人　　甲○○
上列受處分人因違反道路交通管理處罰條例案件，對於交通部公
路總局嘉義區監理所臺南監理站95年11月16日所為之裁決處分（
處分案號：嘉監南字第裁74-SS0000000號）聲明異議，本院裁定
如下：
    主  文
原處分撤銷。
甲○○不罰。
    理  由
一、原處分意旨略以：車牌號碼6S-2200號自用小客車，於民國
    95年6月24日上午10點54分左右，經人駕駛並於行經最高速
    限為時速70公里之臺南市○○路南濱高幹100號電線桿南向
    處附近時，為臺南市警察局交通隊警員以測速照相之科學儀
    器採證後，發現該車駕駛人當時之行車速度為時速83公里而
    有超速之違規行為，臺南市警察局交通隊警員乃依法對於該
    車牌號碼原先登記之汽車所有人乙○○予以開單逕行舉發。
    後來交通部公路總局嘉義區監理所麻豆監理站先前就該車牌
    號碼6S-2200號自用小客車駕駛人之另一違規行為逕行舉發
    案件，對於原先登記之汽車所有人乙○○加以裁處，而經乙
    ○○向本院聲明異議後，本院認為原先登記為該車牌號碼之
    車輛業於92年間辦理註銷，且該車及車牌於本件案載違規時
    間，已非乙○○所使用管理，乃撤銷對於乙○○之裁罰處分
    ，故交通部公路總局嘉義區監理所麻豆監理站便以乙○○在
    前案中指稱該車自91年間起，即由本件受處分人即異議人甲
    ○○所使用為由，而對於懸掛該車牌車輛之其他違規逕行舉
    發案件，認為應歸責於異議人，而轉由本件原處分機關即交
    通部公路總局嘉義區監理所臺南監理站就前述超速違規行為
    ，依照道路交通管理處罰條例第40條、第63條第1項第1款及
    第85條等規定，裁處異議人罰鍰新臺幣1千6百元，並記違規
    點數1點等語。
二、聲明異議意旨則略以：原登記使用前述車牌號碼車輛之汽車
    所有人乙○○，先前係受處分人即異議人甲○○所開設公司
    之會計人員，而乙○○任職期間曾保管公司之相關證件及員
    工印章，所以該車為何登記於乙○○名下，異議人並不知情
    。又異議人亦未曾使用該車輛，故本件超速違規行為，應與
    異議人並無任何關係。至於乙○○於前案中之聲明，僅係其
    為規避交通違規責任之片面說法，異議人對於該車及車牌之
    使用情形，均不知情，何況採證照片中之車輛異議人亦未見
    過，更非異議人所親自駕駛，原處分機關不能僅因乙○○之
    單方指述，即歸責於異議人，並對於異議人加以裁罰，故異
    議人不服原裁決，乃提起本件異議。
三、原處分意旨認為本件懸掛有車牌號碼6S-2200號車牌之自用
    小客車，於95年6月24日上午10點54分左右，經人駕駛並於
    行經最高速限時速70公里之臺南市○○路南濱高幹100號電
    線桿南向處附近時，該車駕駛人當時之行車速度為時速83公
    里而有超速之違規行為，且該違規行為並應歸責於本件受處
    分人即異議人甲○○等情，無非係以交通部公路總局嘉義區
    監理所麻豆監理站先前就駕駛該車牌號碼6S-2200號自用小
    客車之違規駕駛人之另一交通違規逕行舉發案件，對於該車
    牌號碼原先登記之汽車所有人乙○○加以裁處，而經聲明異
    議後，本院認為原先登記之車輛業於92年間辦理註銷，且該
    車及車牌於本件案載違規時間，已非乙○○所使用管理，而
    撤銷對於乙○○之裁罰處分，且乙○○同時指稱該車自91年
    間起，即由異議人所使用等情為其主要論據。然異議人則堅
    詞否認有何前述違規行為，並辯稱：其未曾駕駛過本件採證
    照片中之車輛，且該違規事實亦非因可歸責於異議人之事由
    所致等語。
四、經查：
    （一）本件車牌號碼6S-2200號之車牌原先所登記使用之車
          輛，其廠牌係：福特六合；型式為：LASER-9H之藍色
          自用小客車一節，有該車牌號碼之汽車查詢列印表影
          本1紙附卷可參，而本件駕駛人所涉前述超速違規行
          為所使用之車輛，經本院根據違規採證照片畫面函詢
          相關車商結果，則認為該違規採證照片中之車輛，係
          MAZDA公司所生產之Premacy車款一情，亦有MAZDA臺
          灣總代理（96）福六（顧服）字第M07016號函1份在
          卷可憑，顯見本件違規駕駛人所使用之車輛，雖然懸
          掛車牌號碼6S-2200號之車牌，然該車輛經查則已非
          原先該車牌號碼所登記使用之福特牌小客車，故本件
          違規駕駛人所使用之車輛，應係違規冒掛上開車牌號
          碼6S-2200號之車牌。從而，本件違規當時實際駕駛
          人所使用車輛之真正車牌號碼，業已無從查證，且該
          實際駕駛人究竟為何人，亦無法加以確認。
    （三）其次，證人即該車牌號碼原登記之汽車所有人乙○○
          ，則於本院調查時到庭證稱：「（法官問：為何該輛
          車子會登記在妳名下？）甲○○的太太叫邱勤謹，當
          天這部福特六和的車子是登記在邱勤謹名下，該部車
          是在九十二、九十三年間買來的，當初買來是要將這
          部車子的車牌掛在另部的權利車，買來該車後，將車
          牌掛在賓士車上，原車就停放在停車場，我當時是在
          異議人托吊車公司擔任會計，異議人及邱勤謹二人有
          財務糾紛，要鬧離婚，異議人表示他與他老婆感情不
          好，希望能將該部車先行過戶到我的名下，邱勤謹好
          像不知道該車牌是另部車子，她以為該車牌就是那部
          賓士車，我有看過那部福特六和的車子，過戶後約二
          、三個月我就離開公司，過戶時我知道該車牌是掛在
          賓士車上，但我沒有去管理那部車子，我是在九十三
          年三月份去監理站辦理註銷，註銷當時該車牌已經被
          拔掉了，車牌是在九十三年一月左右被台南縣永康分
          局行派出所扣牌，我當時有被通知到現場，並看到
          該車牌為警扣押，警察也沒有將車牌還給我，我將紅
          單交給異議人去處理，我有問異議人車牌在那裡，但
          他表示不知道，再接著我就離開公司，之後的事我就
          不知道了。當時車牌會被拔掉，是因為邱勤謹去報警
          。」等語（參見本院96年3月6日訊問筆錄），可知證
          人乙○○前述所言縱然屬實，則亦僅能證明該車牌曾
          懸掛於另一賓士牌之車輛上，然尚無從確認本件違規
          駕駛人所使用車輛上之車牌，即係受處分人即異議人
          甲○○所親自或交由他人加以懸掛，或是異議人親自
          駕駛該採證照片上之小客車而有上開超速違規行為，
          故證人乙○○之前開證述內容，經核並無從據以確認
          異議人於前開時、地，曾駕駛採證照片上之小客車而
          有超速之違規情事，且亦無法確認該違規事實係因其
          他可歸責於異議人之事由所致。此外，本院亦查無其
          他積極之相關事證，足以認定異議人於案載違規時間
          ，確實曾駕駛違規採證照片上之小客車，或是曾將上
          開車牌親自或交由他人懸掛於違規採證照片上之小客
          車，而就本件違規事實存有可歸責之事由。從而，詳
          核本件相關事證，尚不足以確認異議人對於本件原處
          分意旨所稱之超速違規行為有何可歸責之事由。
五、綜上所述，受處分人即異議人甲○○於前述時、地，是否有
    駕駛本件違規採證照片內之小客車並有超速之違規行為，既
    然無從確認，且本件違規事實亦無法認係因可歸責於異議人
    之事由所致，則原處分機關即交通部公路總局嘉義區監理所
    臺南監理站貿然轉而對於異議人加以裁罰，於法尚非適當。
    而本件異議人之異議內容，經核亦難認為無據，故應由本院
    裁定將原處分予以撤銷，並另為異議人不罰之諭知，以資適
    法。
六、據上論斷，應依道路交通案件處理辦法第20條前段，裁定如
    主文。
中　　華　　民　　國　　96　　年　　6 　　月　　15　　日
　 　　　 　　 　　　交通法庭   法　官　陳志成
以上正本證明與原本無異。
如不服本裁定應於送達後5日內向本院提出抗告狀（應附繕本）
。
      　　　　　　　　　　　　　書記官　黃瓊蘭
中　　華　　民　　國　　96　　年　　6 　　月　　15　　日
